【裁判字號】    90,上易,472
【裁判日期】    900706
【裁判案由】    侵占
【裁判全文】
臺灣高等法院臺南分院刑事判決             九十年度上易字第四七二號       Ｃ
      上  訴  人
      即  被  告  乙  ○  ○
      選任辯護人  張  文  嘉
右上訴人因侵占案件，不服臺灣臺南地方法院八十九年度易字第二九○三號中華民國
九十年一月二日第一審判決（起訴案號：臺灣嘉義地方法院檢察署八十九年度偵字第
六七○五號），提起上訴，本院判決如左：
      主      文
原判決撤銷。
乙○○連續意圖為自己不法之所有，而侵占自己持有他人之物，處有期徒刑陸月，如
易科罰金以佰元折算一日。
      事      實
一、乙○○於民國八十七年六月間，受甲○○委託，代甲○○參加案外人葉日青擔任
    會首之互助會並代為處理互助會相關事宜，互助會期間為自八十七年六月十日起
    至八十九年一月十日止，共貳拾會，每會新台幣（下同）五萬元，每月十日標會
    ，採內標制標息一萬元，計參加二會，一會以甲○○本人名義參加，一會以其等
    二人合夥經營之電動玩具店（下稱電玩店）所僱用員工洪麗菁名義參加。前者以
    合夥電玩之店收入暫墊應繳之互助會款，於結帳時由盈餘扣抵，後者亦由電玩店
    之收入繳納會款（標金則歸甲○○收取，乙○○亦另以員工洪麗萍名義參加一會
    ，由電玩店之收入繳納會款，標金由乙○○收取）。經排定得標日期依序為八十
    八年七月及十二月，詎乙○○竟意圖為自己不法之所有，向葉日青領取標金分別
    為八十九萬及九十四萬元後，易持有為所有，將合計一百八十三萬元之款項侵吞
    入己，甲○○因日久未拿到標金向葉日青詢問後始知標金被侵佔。
二、案經甲○○訴請台灣台南地方法院檢察署檢察官偵查起訴。
      理      由
一、訊據上訴人即被告乙○○對於右揭時地代告訴人甲○○參加葉日青互助會及收取
    會款未交付甲○○等情供承不諱，核與告訴人甲○○指訴之情節相符，復經證人
    即會首葉日青於偵查中證述：「起會時有問過甲○○有無跟會，他說有的，會交
    由乙○○處理，八十八年七月及十二月甲○○得標，乙○○把會款領走，開他本
    人之支票或父親的票繳會款，支票均無兌現。」等語。並有互助會單、計算書各
    一份在卷可稽。被告雖矢口否認有何侵占犯行，辯稱係向甲○○借用會款，並非
    侵占云云。然查告訴人甲○○否認同意被告借用上開會款。被告雖又稱：借用會
    款曾開立本票四張抵償，唯查上開本票一張面額貳百萬，發票日期為八十八年十
    月五日，另三張發票日期均為八十八年五月十七日，面額分別為五十萬、五十萬
    、八十萬，與第一次得標之七月顯然不符，總金額亦不相符，所辯已屬無據，且
    觀之被告於原審審理中也僅要求給與時間讓其與告訴人和解而已，所辯顯與常理
    不合，要無可採。綜上所陳，被告有侵占之犯意甚明。本件事證已甚明確，被告
    犯行已可認定。
二、核被告意圖為自己不法之所有，而侵占自己持有他人之物，所為係犯刑法第三百
    三十五條第一項之罪，其兩次犯行，時間密接，所犯罪名相同，顯係基於概括犯
    意為之，為連續犯並依法加重其刑。
三、原審因予論科固非無見，惟經排定應由告訴人收取之八十八年七月份會款係第十
    四會應收取之會款為八十九萬元（死會50,000元×13人＋活會40,000元×6 人＝
    89,000元）八十八年十二月份為第十九會，應收取會款為九十四萬元（死會50,0
    00×18＋活會40,000×1 ＝940,000 元），二會合計侵占一百八十三萬元。原審
    認侵占九十四萬元及九十九萬即有未洽。被告上訴否認犯罪雖無可取，然原判決
    既有可議，自應予撤銷改判。爰審酌被告犯罪動機、目的、手段、所生危害、犯
    罪後迄未能與告訴人和解償付損失等一切情狀，處如主文所示之刑。並諭知如易
    科罰金之折算標準。
據上論結，應依刑事訴訟法第三百六十九條第一項前段、第三百六十四條、第二百九
十九條第一項前段、刑法第三百三十五條第一項、第五十六條、第四十一條、罰金罰
緩提高標準條例第一條前段、第二條，判決如主文。
本案經檢察官王碧霞到庭執行職務。
中    華    民    國      九十      年      七      月      六          日
                                  臺灣高等法院臺南分院刑事第二庭
                                      審判長法官  游    明    仁
                                            法官  陳    清    溪
                                            法官  蘇    重    信
右正本證明與原本無異。
不得上訴。
                                      法院書記官  李    珍    鳳
中    華    民    國      九十      年      七      月     九           日
附錄法條：
刑法第三百三十五條：意圖為自己或第三人不法之所有，而侵占自己持有他人之物者
                    ，處五年以下有期徒刑、拘役或科或併科一千元以下罰金。
                    前項之未遂犯罰之。


司法院資訊處製作；財團法人民間司法改革基金會備份。
